臺灣高等法院刑事判決　　　　　　　　94年度上訴字第1073號
上　訴　人　臺灣臺北地方法院檢察署檢察官
被　　　告　甲○○
上列上訴人因被告偽造有價證券等案件，不服臺灣臺北地方法院
93年度訴字第1703號，中華民國94年2月24日第一審判決（起訴
案號：臺灣臺北地方法院檢察署92年度偵字第22676號），提起
上訴，本院判決如下：
    主  文
上訴駁回。
    理  由
一、公訴意旨略以：被告甲○○與乙○○、陳錦道（以上二人經
    原審各判處有期徒刑陸月，如易科罰金均以參佰元折算壹日
    ，並已確定）與另案被告陳勇全（曾經由臺灣板橋地方法院
    以九十年度訴字第二一三二號判處有期徒刑一年十月確定，
    檢察官另案處理）共同基於行使偽造信用卡及意圖為自己不
    法所有之犯意聯絡，由另案被告陳勇全於92年10月21日下午
    2 時許，先與址設臺北市○○○路○段6號B1-7之普拉斯公司
    商定欲購買之筆記型電腦及總金額；復於同日下午4時許，
    在臺北市光華商場附近被告乙○○之計程車上，交付偽造之
    香港公開大學信用卡予被告陳錦道（卡號為00000000000000
    00號）及乙○○（卡號為0000000000000 000號）。並委由
    被告乙○○、陳錦道、甲○○於同日晚間8時30分，持上開
    信用卡，前往普拉斯公司，刷卡購買以提領另案被告陳勇全
    預訂之筆記型電腦。惟嗣因被告陳錦道所持有之上開信用卡
    並未能完成刷卡手續，再由被告乙○○所持有之上開信用卡
    刷卡，仍未能完成刷卡手續，為警循線查獲。因認被告甲○
    ○亦涉有刑法第201條之1第2項之行使偽造信用卡罪及第339
    條第3項、第1項之詐欺取財未遂罪嫌。
二、按被告未經審判證明有罪確定前，推定其為無罪；又犯罪事
    實應依證據認定之，無證據不得認定其犯罪事實；又被告或
    共犯之自白，不得作為有罪判決之唯一證據，仍應調查其他
    必要之證據，以察其是否與事實相符；又不能證明被告犯罪
    者，應諭知無罪之判決，刑事訴訟法第154條第1項、第2項
    、第156條第2項及第301條第1項分別定有明文。又事實之認
    定，應憑證據，如未能發現相當證據，或證據不足以證明，
    自不能以推測或擬制之方法，為裁判基礎（最高法院40年度
    臺上字第86號判例參照）。另認定犯罪事實所憑之證據，雖
    不以直接證據為限，間接證據亦包括在內；然而無論直接或
    間接證據，其為訴訟上之證明，須於通常一般之人不致有所
    懷疑，而得確信其為真實之程度者，始得據為有罪之認定，
    倘其證明尚未達到此一程度，而有合理之懷疑存在時，即無
    從為有罪之認定，亦有最高法院76年度臺上字第4986號判例
    可資參照。況刑事訴訟法第161條第1項亦規定，檢察官就被
    告犯罪事實，應負舉證責任，並指出證明之方法，是檢察官
    對於起訴之犯罪事實，應負提出證據及說服之實質舉證責任
    ，倘其所提出之證據，不足為被告有罪之積極證明，或其指
    出證明之方法，無從說服法院以形成被告有罪之心證，基於
    無罪推定之原則，自應為被告無罪判決之諭知，最高法院92
    年度臺上字第128號著有判例可資參照。
三、起訴意旨認被告甲○○涉有刑法第201條之1第2項之行使偽
    造信用卡罪及第339條第3項、第1項之詐欺取財未遂罪嫌，
    無非係以：右揭犯罪事實，業據共同被告乙○○及陳錦道於
    警詢及偵查中供述在卷，且經另案被告陳勇全於偵查中供述
    在卷，復經證人吳憲良於偵查中證述在卷，等為其論據。
四、原審訊據被告甲○○固不否認有於前揭時間與共同被告乙○
    ○及陳錦道至前開處所，等候共同被告購物刷卡之事實，然
    堅詞否認有何公訴意旨所稱之行使偽造信用卡及詐欺未遂犯
    行；並辯稱：伊不知共同被告乙○○及陳錦道係持偽造之信
    用卡刷卡消費等語。
五、經查：
（一）另被告陳勇全雖於九十三年三月二三日偵查中供稱：「那
      天情形本來是我要去，他們三人到我家裡來找我，那時他
      們三人經濟狀況也不好，我就想說要不然去店裡幫我拿個
      東西回來，過個卡，然後包紅包給他們，也可以幫助他們
      。當天我給他們二、三張卡。」等語（見偵查卷第一二四
      頁）。而共同被告乙○○於九十二年十月二十一日警詢中
      亦供稱：「（問：你們如何分工？）我及陳錦道各持一張
      偽造信用卡盜刷，甲○○在現場把風。」等語（見偵查卷
      第一一頁至第一二頁）。共同被告陳勇全於原審94年1月3
      1日審理中轉換為證人結證稱：「（問：你在偵查中說那
      天本來你要去，他們三人到我家來找我，他們那時三個人
      經濟狀況不好，我就想說不然去店裡，拿個東西回來，包
      個紅包給他們也可以幫助他們，情況是如此嗎？）在我印
      象中，被告陳錦道、被告乙○○一起過來，至於被告甲○
      ○我比較沒有印象，為何我會強調這三個人我不知。」、
      「（問：交香港公開大學信用卡時被告甲○○是否在場？
      ）我記得沒有，但是為何偵查筆錄會這樣寫，我記得交卡
      片時被告甲○○並沒有在場。」等語（見原審卷第二七六
      頁正面、背面）。證人即共同被告乙○○於原審同日審理
      中亦轉換為證人結證稱：係其邀被告甲○○陪同前往搬運
      電腦，被告甲○○並不知渠等有持偽造信用卡消費之情事
      等語（見原審卷第二八三頁）。是以，本案自難僅以共同
      被告乙○○及另案被告陳勇全於警詢及偵查中之陳述據為
      不利被告甲○○之認定。
（二）次查，共同被告陳錦道於原審94年1月5日準備程序中供稱
      ：「被告甲○○不知道我們去做何事，是陳勇全先交給我
      們的，但是交給誰我忘記了，當天因為我們想刷完東西要
      請被告甲○○幫忙搬東西，所以才找被告甲○○去。」等
      語（見原審卷第一二六頁。而同案被告乙○○於原審94年
      1 月31日審理中亦證稱：「因為當時被告陳錦道進去刷，
      我站在櫃台旁邊，被告甲○○在相連的別家店看，後來被
      告甲○○問我怎麼這麼久，叫我進去看一下，然後我進去
      看一下，發現被告陳錦道的卡沒有過，然後拿我的卡出來
      ，被告甲○○都在旁邊的店家看。」等語（見原審卷第二
      八二頁背面）。此核與證人吳憲良於同日審理中證稱：「
      被告陳錦道進來說要刷卡時，當時被告甲○○站在他後面
      ，被告陳錦道在刷卡的時候，被告甲○○人在店門口附近
      ，店門口與櫃台距離約一點多公尺，：：：」、「（問：
      當你發現刷卡沒有過，向持卡人反應時，被告甲○○有無
      在現場？）有，我們店是Ｌ字型，被告甲○○是在我們櫃
      台的週邊走來走去。」、「（問：當時是誰出去叫被告乙
      ○○進來的？）他突然就進來，我印象中沒有人出去叫被
      告乙○○，但是有可能是我刷卡轉身的時候，有人出去叫
      他。」等語（見原審卷第二七八頁背面、第二七九頁）；
      二人所述相符。再依被告乙○○、陳錦道及證人吳憲良上
      開陳述內容觀之，尚難僅以被告甲○○於持卡付款之際在
      場等事實，逕認其明知被告乙○○及陳錦道係持偽造信用
      卡刷卡付款之情事；至證人吳憲良於原審審理中證稱：「
      ：：：卡沒有刷過的時候，被告陳錦道、被告甲○○我確
      定有作短暫的交談，：：：等語。關於渠等間交談內容，
      證人吳憲良於原審審理中證稱並不清楚交談之內容等情，
      自難僅以該等事實逕認被告甲○○與乙○○、陳錦道及另
      案被告陳勇全間有何犯意之聯絡。
（三）又查，上開偽造之信用卡係由共同被告陳勇全交付共同被
      告乙○○及陳錦道乙節，業經渠等供明在卷；而依證人吳
      憲良於偵審中所為之證言，當日係由共同被告乙○○及陳
      錦道持卡消費，徵諸上開偽造之信用卡係分別自被告乙○
      ○及陳錦道身上所查扣等情，亦難認被告甲○○就前開行
      使偽造信用卡刷卡消費之犯行有何犯意聯絡及行為分擔。
（四）綜上所述，本案查無積極證據足認被告甲○○確有為前開
      行使偽造信用卡及詐欺未遂犯行，且依卷內現存事證亦無
      從認定被告甲○○，與共同被告乙○○、陳錦道及另案被
      告陳勇全間就前開行使偽造信用卡及詐欺未遂犯行有何犯
      意聯絡及行為分擔，揆諸首揭說明，不能證明被告甲○○
      犯罪。
六、原判決以不能證明被告甲○○犯罪而為無罪之諭知，並無不
    合。檢察官上訴意旨仍執前詞，以共同被告乙○○、陳錦道
    於警訊所供述，及證人吳憲良於原審審判中亦確認陳錦道刷
    卡時，被告甲○○均在旁觀看，且一直在店裡面，被告甲○
    ○豈可能推稱不知，而指摘原判決不當。惟本院已說明，本
    件欠缺積極事證，難認被告甲○○就前開行使偽造信用卡刷
    卡消費之犯行有何犯意聯絡及行為分擔。檢察官之上訴為無
    理由，應予駁回。
七、被告甲○○經合法傳喚，無正當理由不到庭，不待其陳述，
    逕行判決。
據上論斷，應依刑事訴訟法第三百六十八條、第三百七十一條，
判決如主文。
本案經檢察官覃正祥到庭執行職務。
中　　華　　民　　國　　94　　年　　6 　　月　　22　　日
　　　　　　　　　刑事第九庭審判長法　官　陳　祐　治
　　　　　　　　　　　　　　　    法　官  陳　晴　教
　　　　　　　　　　　　　　　　　法　官　王　炳　梁
以上正本證明與原本無異。
檢察官如不服本判決應於收受送達後十日內向本院提出上訴書狀
，其未敘述上訴之理由者並得於提起上訴後十日內向本院補提理
由書（均須按他造當事人之人數附繕本）。
被告不得上訴。
                                  書記官　潘　大　鵬
中　　華　　民　　國　　94　　年　　6 　　月　　23　　日
